臺灣板橋地方法院刑事判決　　　　　　　　　　　　　九十二年度訴字第七四三號
　　公　訴　人　臺灣板橋地方法院檢察署檢察官
　　被　　　告　甲○○
右列被告因偽造文書案件，經檢察官提起公訴（九十一年度偵字第二三三五號、第
二三三四三號、九十二年度偵字第二二二五號、第二五五號、第三四九號），本
院依簡式審判程序判決如左：
    主  文
甲○○幫助連續行使偽造私文書，足以生損害於他人，累犯，處有期徒刑伍月，如易
科罰金，以佰元折算壹日。如附表所示簽帳單各存根聯上（除乙○○持有者外）偽
造之「丁○○」署押共計肆枚均沒收。
    事  實
一、甲○○前曾於民國八十六年間因違反麻醉藥品管理條例案件，經臺灣雲林地方法
    院判處有期徒刑四月，如易科罰金以三百元折算一日確定，於八十八年八月十五
    日執行完畢。詎猶不知悔改，明知乙○○、丙○○等人（均另行審結）所持有之
    信用卡係因強盜丁○○所得之財物，竟基於幫助之犯意，於接獲乙○○來電後，
    即駕駛乙○○所有之自用小客車至臺北縣三重市○○○路六號八樓名流賓館，以
    搭載乙○○、丙○○持前開強盜所得之丁○○信用卡刷卡購物消費，乙○○等人
    遂基於行使偽造私文書及意圖為自己不法所有之概括犯意，冒用丁○○之名義，
    先於九十一年十月九日下午九時四十九分，至臺北市○○○路○段一二一號鋐鑫
    珠寶銀樓，以強盜所得之丁○○所有之英商渣打銀行臺北分行信用卡刷卡購物消
    費，以偽造丁○○署押之方式，並以複寫之方法，同時在一式三聯之簽帳單顧客
    存根聯、特約商店存根聯及收單銀行中國信託商業銀行存根聯上偽簽持卡人丁○○署押，以丁○○名義為購物消費，允諾付款與發卡銀行之意思表示，而偽造丁○○名義之簽帳單之私文書後，並進而將特約商店存根聯及收單銀行存根聯交付
    予鋐鑫珠寶銀樓之店員，使店方人員陷於錯誤，誤信乙○○即為丁○○本人，而
    交付其所購買售價新台幣（下同）六千一百四十元之金飾，得手後，甲○○復搭
    載其二人前往臺北縣三重市○○○路六三之一號寶琳珠寶銀樓，於同日下午十時
    十五分許，由乙○○持強盜所得之丁○○所有之中華商業銀行信用卡刷卡購物消
    費，以同上開方式，在一式三聯之簽帳單顧客存根聯、特約商店存根聯及財團法
    人聯合信用卡處理中心存根聯上偽簽持卡人丁○○署押，使寶琳珠寶銀樓負責人
    蕭正信陷於錯誤，誤信乙○○即為丁○○本人，而交付其所購買售價六千五百二
    十二元之金飾，以上所為均足生損害於丁○○、寶琳珠寶銀樓、鋐鑫珠寶銀樓、
    中華商業銀行及英商渣打銀行臺北分行。嗣經丁○○報警而循線查獲上情。
二、案經臺北縣政府警察局三重分局報請臺灣板橋地方法院檢察署檢察官偵查起訴；
    本院於準備程序進行中，被告就被訴事實為有罪之陳述，經告知被告簡式審判程
    序之旨，並聽取當事人之意見後，裁定進行簡式審判程序。
    理  由
一、右揭事實，業據被告甲○○在偵查中及本院審理時坦承不諱，核與同案被告乙○○、丙○○供述情節一致，並經告訴人丁○○指訴在卷及證人即寶琳珠寶銀樓負
    責人蕭正信證述綦詳。此外，復有寶琳珠寶銀樓監視錄影帶翻拍照片一幀及英商
    渣打銀行臺北分行函文暨簽帳單存根聯影本、中華商業銀行信用卡函文暨簽帳單
    存根聯各一紙及該二家銀行關於簽帳單格式之函文各一紙附卷可稽。是本件事證
    明確，被告犯行洵堪認定，應予依法論科。
二、按持信用卡交易，基本上於發卡銀行不依契約給付持卡人所消費之帳款予特約商
    店時，持卡人對於特約商店仍直接負有給付價金義務，從而持信用卡交易與通常
    之買賣，並無差異，僅在價金給付上由發卡銀行代為付帳，而發卡銀行給付特約
    商店價金時，則事後之權利關係發生變動，亦即由持卡人對於發卡銀行負擔給付
    價金債務而已，是持卡人與特約商店間之交易，乃係以信任關係為基礎的繼續性
    信用販賣契約，倘持卡人並無支付價金之意思與能力，向特約商店提示信用卡消
    費，係屬對特約商店及其店員施行詐欺。次按，簽帳單係以文字為一定之意思表
    示，持信用卡刷卡消費時，在簽帳單上簽署姓名，除表示已收受特約商店所交付
    之交易標的物或消費標的，並同意依據信用卡使用約定，依照簽帳單金額付款予
    發卡銀行之意，屬私文書之一種。核被告所為，係幫助犯刑法第二百十六條、第
    二百十條之行使偽造私文書罪及第三百三十九條第一項之詐欺取財罪。又乙○○
    偽造「丁○○」署押為偽造私文書之部分行為，偽造私文書而後行使，偽造之低
    度行為應為行使之高度行為所吸收，僅論以行使偽造私文書罪。再乙○○等人先
    後多次偽造文書及詐欺犯行，均時間緊接，方法相同，所犯均係構成要件相同之
    罪名，顯係基於概括犯意反覆為之，應各依連續犯之規定論以一罪。又渠等所犯
    上開行使偽造私文書罪及詐欺取財罪間，具有方法、結果之牽連關係，為牽連犯
    ，應從一重論以行使偽造私文書罪處斷。而被告以一幫助行為，幫助他人連續犯
    罪，為幫助連續行為。至丁○○所有之萬泰商業銀行於九十一年十月九日凌晨三
    時十二分在香城大飯店之刷卡紀錄，因該時間點係在被害人丁○○遭強盜前，該
    筆消費款顯非被乙○○等人所盜刷者，附此敘明。又查，被告前曾於八十六年間
    因違反麻醉藥品管理條例案件，經臺灣雲林地方法院判處有期徒刑四月，如易科
    罰金以三百元折算一日確定，於八十八年八月十五日執行完畢，有臺灣高等法院
    被告全國前案紀錄表一份在卷可查，其前受有期徒刑執行完畢後，五年以內再犯
    本件有期徒刑以上之罪，為累犯，應依刑法第四十七條之規定加重其刑。再查，
    被告係以幫助正犯乙○○等人之犯意而為，係屬從犯，應依法減輕其刑，並先加
    後減之。爰審酌被告犯罪之動機、目的、手段、盜刷信用卡所詐得之財物費用，
    及被告犯罪後坦承犯行等一切情狀，量處如主文所示之刑，並諭知易科罰金之折
    算標準，以示懲儆。
三、又本件正犯乙○○冒用丁○○名義，於簽帳單上偽造丁○○之署押，該簽帳單為
    一式三聯，各聯分為如附表所示之人持有，而鋐鑫珠寶銀樓、寶琳珠寶銀樓在乙○○刷卡購物偽簽丁○○署押後，已將其中刷卡人存根聯一張交付乙○○收執，
    屬乙○○所有（含其上偽造之丁○○署押一枚），且係乙○○因行使偽造私文書
    及詐欺取財所得之物，惟據乙○○在本院審理時供稱該紙簽帳單業已丟棄滅失，
    故自毋庸宣告沒收；至於如附表所示其餘各聯簽帳單上偽造之「丁○○」署押各
    一枚共計四枚，應依刑法第二百十九條併予宣告沒收。
據上論斷，應依刑事訴訟法第二百七十三條之一第一項、第二百九十九條第一項前段
，刑法第二百十六條、第二百十條、第三百三十九條第一項、第三十條第二項、第五
十五條、第四十一條第一項前段、第二百十九條，罰金罰鍰提高標準條例第一條前段
、第二條，判決如主文。
本案經檢察官游鉦添到庭執行職務
中      華      民      國    九十三    年      四      月    二十一    日
                                      臺灣板橋地方法院刑事第九庭
                                          法  官  王  士  珮
右正本證明與原本無異。
如不服本判決，應於判決送達後十日內，向本院提出上訴狀。
                                          書記官  程  欣  怡
中      華      民      國    九十三    年      四      月    二十一    日
附表：
┌──────┬────────────────────────┐
│刷 卡 商 店 │本 件 一 式 三 聯 簽 帳 單 各 存 根 聯 持 有 人 │
├──────┼────────────────────────┤
│鋐鑫珠寶銀樓│乙○○、鋐鑫珠寶銀樓、中國信託商業銀行          │
├──────┼────────────────────────┤
│寶琳珠寶銀樓│乙○○、寶琳珠寶銀樓、財團法人聯合信用卡處理中心│
└──────┴────────────────────────┘
附錄本件論罪科刑法條全文：
刑法第二百十條
偽造、變造私文書，足以生損害於公眾或他人者，處五年以下有期徒刑。
刑法第二百十六條
行使第二百十條至第二百十五條之文書者，依偽造、變造文書或登載不實事項或使登
載不實事項之規定處斷。
刑法第三百二十條
意圖為自己或第三人不法之所有，而竊取他人之動產者，為竊盜罪，處五年以下有期
徒刑、拘役或五百元以下罰金。
意圖為自己或第三人不法利益，而竊佔他人之不動產者，依前項之規定處斷。
前二項之未遂犯罰之。
刑法第三百三十九條
意圖為自己或第三人不法之所有，以詐術使人將本人或第三人之物交付者，處五年以
下有期徒刑、拘役或科或併科一千元以下罰金。
以前項方法得財產上不法之利益或使第三人得之者亦同。
前二項之未遂犯罰之。
